最高法院刑事判決　　　　　　　　　　　　　　　八十八年度台上字第三○八九號
　　上訴人　台灣高等法院高雄分院檢察署檢察官
　　被　告　甲○○
右上訴人因被告走私案件，不服台灣高等法院高雄分院中華民國八十八年三月二十四
日第二審更審判決（八十七年度上更(一)字第二五○號，起訴案號：台灣高雄地方法院
檢察署八十五年度偵字第二二二七三號），提起上訴，本院判決如左：
    主  文
上訴駁回。
    理  由
按刑事訴訟法第三百七十七條規定：上訴於第三審法院，非以判決違背法令為理由，
不得為之。是提起第三審上訴，應以原判決違背法令為理由，係屬法定要件。且必須
依據卷內資料為具體之指摘，並足據以辨認原判決已具備違背法令之形式，始屬相當
。本件原判決撤銷第一審關於被告甲○○部分科刑判決，改判諭知被告無罪之判決，
已詳其認定之理由。上訴意旨略謂：(一)原審向高雄港務局調取金展號漁船資料，經
該局函復無該船資料即未深入調查，亦未命金展海洋企業股份有限公司（下稱金展公
司）向所屬金展號漁船索取航海記事簿以供調查，遽行判決，自有應於審判期日調查
之證據未予調查之違法。(二)依論理法則，走私犯罪之共犯並不以隨船出海為必要，其
參與謀議及指示行動者在國內亦足認定，公訴意旨所舉證據，若無反證，法院不得任
意摒棄不採，金展號漁船在海上將魚貨卸交永興發號漁船，若無金展公司指示，以船
長係受僱人而言，不可能擅自為之，原審既未調查究係金展公司何人指示，亦未調查
航海記事簿所載與公司聯絡事項內容，遽以被告未隨船出海為由，摒棄被告自白，即
與證據法則有悖，其所為判斷應有判決理由不備之違誤。(三)共同被告即永興發號漁船
船長林正男，先供稱犯罪地點在北緯二十度○分東經一一○度三十分，復又稱在北緯
十度○分東經一一○度三十分，惟依台灣區遠洋鮪漁船魚類輸出業同業公會證明書所
載，「北緯十度東經一一○度三十分在越南外之南中國海海域，北緯二十度東經一一
○度三十分在海南島海口市附近之陸地」，可見本件漁船接駁轉載漁貨之地點應為北
緯十度東經一一○度三十分之南中國海海域。乃原判決引用檢察官誤列之北緯二十度
東經一一○度三十分，其所載理由與卷證不相適合，即有理由矛盾及不備之違法云云
。然查：(一)刑事訴訟法第三百七十九條第十款所稱「依本法應於審判期日調查之證據
」，指該證據在客觀上為法院認定事實及適用法律之基礎者而言。此種證據，未予調
查，同條特明定其判決當然為違背法令。其非上述情形之證據，未予調查者，本不屬
於上開第十款之範圍，縱其訴訟程序違背法令，惟如應受同法第三百八十條之限制者
，即不得據為提起第三審上訴之理由。原判決已於理由內說明金展號漁船船長之僱用
及漁船作業地點均係由金展公司負責人許元國決定，姑不論被告係金展公司之業務主
任，或係被告於警局初訊時所稱之公司負責人或經理，事發時被告既未隨金展號漁船
出海作業，即難認金展號漁船將本件大陸漁貨委託永興發號漁船走私進入國內，係出
於被告之主意或授意等情。是本件被告既無權僱用船長，亦無權指定金展號漁船作業
地點，則記錄金展號漁船活動情形之航海記事簿，即與本件待證事實無重要關係。原
審於高雄港務局函復無金展號漁船之任何資料後，未再繼續調查該船之航海記事簿，
其所踐行之訴訟程序，容有欠洽，但於判決結果不生影響，依刑事訴訟法第三百八十
條規定，自不得據為第三審上訴之適法理由。(二)原判決既認本件不能證明被告犯罪，
縱原判決誤引起訴書所載二船接貨地點在北緯二十度○分東經一一○度三十分，對於
判決結果並不生影響，上訴意旨執以指摘，即不得據為合法之第三審上訴理由。(三)其
餘上訴意旨所指各節，原判決已於理由內加以說明，猶置原判決明確論斷之事項於不
顧，徒憑自己之說詞，重為事實上之爭執，任意指摘原判決有理由不備之違法，殊不
足據以辨認原判決已具備違背法令之形式。依上所述，其上訴違背法律上之程式。應
予駁回。
據上論結，應依刑事訴訟法第三百九十五條前段，判決如主文。
中      華      民      國    八十八    年      六      月      十一    日
                              最高法院刑事第三庭
                                  審判長法官  陳  錫  奎
                                        法官  洪  清  江
                                        法官  吳  昆  仁
                                        法官  李  伯  道
                                        法官  高  金  枝
      右正本證明與原本無異
                                              書  記  官
中      華      民      國    八十八    年      六      月     十六     日
